【裁判字號】    95,上易,451
【裁判日期】    950912
【裁判案由】    傷害
【裁判全文】
臺灣高等法院高雄分院刑事判決         95年度上易字第451號
上  訴  人  甲○○
即  被  告
                    3
選任辯護人  焦文城  律師
上列上訴人因傷害案件，不服臺灣澎湖地方法院94年度訴字第39
號中華民國95年5 月25日第一審判決（起訴案號：臺灣澎湖地方
法院檢察署94年度核退偵字第2 號），提起上訴，本院判決如下
：
     主  文
上訴駁回。
甲○○緩刑參年。
    事      實
一、甲○○因懷疑乙○○承攬澎湖縣七美交通船碼頭第二期工程
    ，污染其九孔養殖場，心生不滿，於93年9 月6 日上午9 時
    30 分 許，騎乘機車前往乙○○工作地點即澎湖縣七美鄉東
    湖村頂隙18號納骨塔工程工地，竟基於傷害人身體之犯意，
    隨手撿拾置放工地之鐵管1 支，繞至蹲在地上工作之乙○○
    背後，持上開鐵管向乙○○頭部揮擊3 下，待乙○○倒地後
    ，又持鐵管毆打乙○○胸部1 下，致乙○○受有左頂部撕裂
    傷、右顳部紅腫、右後枕部紅腫、左前胸紅腫等傷害。適於
    現場工作之顏瑞文見狀，隨即上前奪下甲○○手中之鐵管，
    將甲○○拉開，甲○○乃停手，並騎乘機車離開現場。嗣經
    乙○○之同事許志泰報警，始循線查獲。
二、案經乙○○訴由澎湖縣警察局望安分局移送臺灣澎湖地方法
    院檢察署檢察官偵查起訴。
    理      由
壹、程序部分：
一、按被告以外之人於審判外之陳述雖不符刑事訴訟法第159 條
    之1 至之4 等四條之規定，而經當事人於審判程序同意作為
    證據，法院審酌該言詞陳述或書面陳述作成時之情況，認為
    適當者，得為證據；當事人、代理人或辯護人於法院調查證
    據時，知有刑事訴訟法第159 條第1 項不得為證據之情形，
    而未於言詞辯論終結前聲明異議者，視為有前項之同意，刑
    事訴訟法第159 條之5 定有明文。本件證人丙○○、許志泰
    、張文信、夏國泰於警詢中之陳述，其性質雖屬傳聞證據，
    未符合刑事訴訟法第159 條之1 至之4 等四條之情形，然上
    開警詢筆錄，本院審理時予以提示並告以要旨，各經檢察官
    及被告表示意見，當事人已知上述筆錄乃傳聞證據，且均未
    於言詞辯論終結前對該等筆錄內容異議，上開證人於警詢所
    為陳述，即有證據能力。
二、次按被告以外之人於偵查中向檢察官所為陳述，除顯有不可
    信之情況者外，得為證據，刑事訴訟法第159 條之1 第2 項
    定有明文。本件證人丙○○、顏瑞文於偵查中以證人身分供
    述，業經具結，且被告或其選任辯護人未曾提及檢察官在偵
    查時有何不法取供之情形，亦未釋明上開供述有顯不可信之
    情況，依上開規定，其等於偵查中之證言，具有證據能力。
貳、實體部分：
一、訊據上訴人即被告甲○○供承有於上開時、地，持鐵管揮擊
    告訴人乙○○頭部、胸部，因而致告訴人受傷之事實，核與
    證人即告訴人乙○○、證人丙○○、許志泰、張文信、夏國
    泰等人分別於警、偵訊時所證述之情節相符（見警卷第11至
    23頁，偵查卷第22至26頁），並有驗傷診斷書、現場照片附
    卷可稽，復有扣案之鐵管一支足資佐證；至辯護意旨另以：
    被告罹有重度憂鬱症，行為時有心神喪失或精神耗弱之情形
    云云，為被告辯護，然查被告於原審及本院審理時，尚能請
    求法院調查對其有利之證據，應對陳述皆無困難等情觀之，
    足見其對外界事物仍有相當程度之認知，且被告自承案發當
    時尚從事九孔養殖業，離開案發現場後，猶毀損告訴人之同
    事丙○○所騎乘機車等一切情狀觀之，被告於案發時，對外
    界存在、發生之各項事務均能確切暸解，並據其認識擇定適
    當之回應模式，對其各犯罪步驟瞭然於懷，在意識之控制、
    支配下實現其作為，顯見被告案發時尚未達到心神喪失或精
    神耗弱之程度，辯護人上開主張，自非可採，本案事證明確
    ，被告上述傷害犯行，足堪認定。
二、核被告甲○○所為，係犯刑法第277條第1項之普通傷害罪。
    公訴人雖認被告所為係犯刑法第278 條第3 項、第1 項之重
    傷未遂罪嫌，但本院斟酌被告所持毆打告訴人之物，係質地
    較輕、傷害力較弱之空心鐵管，有卷附照片可稽（警詢卷第
    37頁）；且其選擇下手之時地，係早上9 時30分許，聚集眾
    人工作、告訴人極易尋得援助之工地，並非深夜或偏僻處所
    ；又告訴人所受傷勢為左頂部撕裂傷（4cmX0.5cmX0.5cm）
    、右顳部紅腫（2.5cm X0.5cmX.0.5cm） 、右後枕部紅腫（
    5cmX4cm） 、左前胸紅腫（6cmX4cm） ，並非嚴重，可推知
    被告用力程度不大，因認被告應無使告訴人致重傷之犯意，
    僅有普通傷害犯意，惟其基本事實相同，公訴人起訴法條應
    予變更。
三、原審因而適用刑法第277 條第1 項，罰金罰鍰提高標準條例
    第1 項前段之規定，並審酌被告僅因細故，即持鐵管毆打告
    訴人頭部、胸部，告訴人所受之傷勢尚非嚴重，及被告事發
    後仍飾詞否認，在警詢中甚至反控告訴人誣告，於本案起訴
    後，始承認部分犯行，現已賠償告訴人21萬元（告訴人拒撤
    告訴）等一切情狀，量處有期徒刑1 年10月，扣案之鐵管，
    因非被告所有，爰不予宣告沒收，於理由欄併予敘明；其認
    事用法，均無不合，量刑亦屬適當，被告上訴意旨，以原審
    量刑過重，指摘原判決此部分不當，為無理由，應予駁回。
四、又被告甲○○前未曾受有期徒刑以上刑之宣告，此有臺灣高
    等法院被告前案紀錄表在卷可參，其因患有精神疾病，懷疑
    告訴人所承攬之工程，污染其九孔養殖，一時失慮，致觸犯
    本案犯行，事後已依約賠償告訴人21萬元，亦有鳳山市農會
    匯款回條附卷足憑，經此偵審程序之教訓，應知警惕，諒無
    再犯之虞，本院認所宣告之刑，以暫不執行為適當，併予宣
    告緩刑3 年，以啟自新，又本件被告犯罪在新法施行前，新
    法施行後，緩刑之宣告，應適用新法，併此敘明（最高法院
    95年第8 次刑事庭會議決議參照）。
五、原判決對毀損部分，已判決確定，本院不予論列。
據上論斷，應依刑事訴訟法第368 條、刑法第74條第1 項第1款
，判決如主文。
本案經檢察官沈紹嘉到庭執行職務。
中    華    民    國    95    年    9     月    12    日
                  刑事第七庭    審判長法  官  莊飛宗
                                      法  官  黃三友
                                      法  官  黃憲文
以上正本證明與原本無異。
檢察官如不服本判決應於收受本判決後10日內向本院提出上訴書
狀，其未敘述上訴理由者，並得於提起上訴後10日內向本院補提
理由書狀（均須按他造當事人之人數附繕本）「切勿逕送上級法
院」。
中    華    民    國    95    年    9     月    13    日
                                      書記官  施耀程
附錄本判決論罪科刑法條：
刑法第277條第1項：
傷害人之身體或健康者，處3 年以下有期徒刑、拘役或1000元以
下罰金。


司法院資訊處製作；財團法人民間司法改革基金會備份。
